【裁判字號】    99,訴,481
【裁判日期】    990528
【裁判案由】    毒品危害防制條例
【裁判全文】
臺灣板橋地方法院刑事判決               99年度訴字第481號
公  訴  人  臺灣板橋地方法院檢察署檢察官
被      告  甲○○
上列被告因違反毒品危害防制條例案件，經檢察官提起公訴（99
年度毒偵字第156 號），被告於本院準備程序中就被訴事實均為
有罪之陳述，經詢問當事人意見，合議庭裁定由受命法官依簡式
審判程序獨任審理，本院判決如下：
    主  文
甲○○施用第一級毒品，累犯，處有期徒刑拾月，扣案之海洛因
包（合計淨重貳點公克）沒收銷燬之。又施用第二級毒品，
累犯，處有期徒刑伍月，扣案之甲基安非他命壹包（淨重零點捌
伍零捌公克）沒收銷燬之。應執行有期徒刑壹年貳月，扣案之海
洛因包（合計淨重貳點公克）、甲基安非他命壹包（淨重零
點捌伍零捌公克）沒收銷燬之。
    事  實
一、甲○○前於：(一)民國87年間因施用毒品案件，經本院裁定送
    觀察、勒戒後，認有繼續施用毒品之傾向，令入戒治處所施
    以強制戒治，於89年8 月11日執行完畢釋放。(二)90年間犯施
    用第一、二級毒品案件，經臺灣板橋地方法院檢察署檢察官
    聲請強制戒治並提起公訴，強制戒治部分於92年11月29日執
    行完畢釋放，起訴部分經本院以91年度訴字第55號分別判處
    有期徒刑9 月、6 月，合併定應執行刑為有期徒刑1 年1 月
    確定。(三)91年間犯竊盜案件，經本院以92年度易字第641 號
    判處有期徒刑1 年4 月，並經臺灣高等法院以92年度上易字
    第3640號駁回上訴確定，嗣與上開(二)部分所示刑期合併定應
    執行刑為有期徒刑2 年4 月確定。(四)92年間犯施用第一級毒
    品案件，經本院以92年度訴字第2354號判處有期徒刑1 年2
    月確定。(五)93年間犯竊盜案件，經本院以93年度易字第515
    號判處有期徒刑1 年5 月確定。(六)93年間犯施用第一級毒品
    案件，經臺灣雲林地方法院以94年度訴字第73號判處有期徒
    刑1 年4 月確定，復與上開(四)、(五)部分所示刑期均經減刑並
    於減刑後3 罪合併定應執行刑為有期徒刑1 年10月確定，再
    與上開(三)部分所示刑期（有期徒刑2 年4 月）接續執行後，
    於97年1 月11日假釋付保護管束，同年2 月22日假釋期滿未
    經撤銷，視為執行完畢。
二、詎甲○○仍不知悔改，復基於施用第一級毒品海洛因及第二
    級毒品甲基安非他命之犯意，於98年12月15日18時許，在其
    位於臺北縣新莊市○○路323 號4 樓之1 之住處內，以摻水
    後置於針筒內注射之方式，施用第一級毒品海洛因1 次，另
    以置於吸食器內燒烤後吸食煙霧之方式，施用第二級毒品甲
    基安非他命1 次。嗣於同日21時25分許，在上址為警查獲，
    並扣得其所有之海洛因3 包（合計驗前淨重2.32公克，驗後
    淨重2.3 公克）及甲基安非他命1 包（驗前淨重0.851 公克
    ，驗後淨重0.8508公克）。
三、案經臺北縣政府警察局新莊分局移請臺灣板橋地方法院檢察
    署檢察官偵查起訴。
    理  由
一、按本件被告甲○○所犯均係死刑、無期徒刑、最輕本刑為3
    年以上有期徒刑以外之罪，其於準備程序就前揭被訴事實均
    為有罪之陳述，經受命法官告知簡式審判程序之旨，並聽取
    其與公訴人之意見後，本院認無不得或不宜改依簡式審判程
    序進行之情形，爰依刑事訴訟法第273 條之1 第1 項規定，
    裁定本件由受命法官獨任進行簡式審判程序，合先敘明。
二、上揭事實，業據被告於本院審理時坦承不諱，復有現場查獲
    照片3 張附卷及海洛因3 包（外觀為碎塊狀2 包、粉末1 包
    ，合計驗前淨重2.32公克，驗後淨重2.3 公克）及甲基安非
    他命1 包（外觀為白色透明結晶，驗前淨重0.851 公克，驗
    後淨重0.8508公克）扣案可稽，且被告為警查獲後所採集之
    尿液，經送請台灣檢驗科技股份有限公司檢驗之結果，呈嗎
    啡、甲基安非他命之陽性反應，有該公司99年1 月18日編號
    UL/2010/10112 號濫用藥物檢驗報告、臺北縣政府警察局新
    莊分局偵辦毒品危害防制條例案被移送人姓名代碼對照表各
    1 份在卷可憑，又上開扣案之碎塊狀物品及粉末共3 包，經
    鑑定結果，均含有第一級毒品海洛因成分，另扣案之白色透
    明結晶1 包，經鑑定結果，含有第二級毒品甲基安非他命成
    分，此有法務部調查局濫用藥物實驗室99年1 月14日調科壹
    字第09923001560 號鑑定書、交通部民用航空局航空醫務中
    心99年1 月19日航藥鑑字第0990153 號毒品鑑定書各1 份附
    卷可考，足認被告之自白與事實相符，本件事證明確，被告
    犯行洵堪認定。
三、按海洛因、甲基安非他命分別為毒品危害防制條例第2 條第
    2 項第1 款、第2 款所稱之第一、二級毒品，不得施用、持
    有。次按，犯毒品危害防制條例第10條施用第一級、第二級
    毒品之罪者，檢察官應聲請法院裁定，令被告入勒戒處所觀
    察、勒戒，經觀察、勒戒後，檢察官依據勒戒處所之陳報，
    認受觀察、勒戒人無繼續施用毒品傾向者，應即釋放，並為
    不起訴之處分；認受觀察、勒戒人有繼續施用毒品之傾向者
    ，檢察官應聲請法院裁定令入戒治處所強制戒治，其期間為
    6 個月以上，至無繼續強制戒治之必要為止，但最長不得逾
    1 年，強制戒治期滿，應即釋放，由檢察官為不起訴之處分
    。觀察、勒戒或強制戒治執行完畢釋放後，5 年內再犯第10
    條之罪者，應依一般刑事訴訟程序予以起訴論罪科刑，此觀
    諸毒品危害防制條例第20條第1 項、第2 項、第23條第1 項
    、第2 項規定自明。而被告若於5 年內已再犯，經依法追訴
    處罰，縱其第3 次（或第3 次以上）再度施用毒品之時間，
    在初犯經觀察、勒戒或強制戒治執行完畢釋放5 年以後，已
    不合於「5 年後再犯」之規定，且因已於「5 年內再犯」，
    顯見其再犯率甚高，原實施觀察、勒戒或強制戒治，已無法
    收其實效，即應依該條例第10條處罰（最高法院95年第7 次
    刑事庭會議決定可資參照）。被告既有如犯罪事實欄所示觀
    察、勒戒、強制戒治及論罪科刑之前科，有臺灣高等法院被
    告前案紀錄表1 份在卷可佐，本件施用毒品案件依前述規定
    自應予以起訴論罪科刑。是核被告所為，係犯毒品危害防制
    條例第10條第1 項、第2 項之施用第一、二級毒品罪。其持
    有第一、二級毒品之低度行為，應分別為施用第一、二級毒
    品之高度行為所吸收，不另論罪。被告所犯上開2 罪間，犯
    意各別，罪名不同，應分論併罰。檢察官起訴書固記載被告
    係以將海洛因及甲基安非他命一起摻於香菸內吸食之方式同
    時施用該2 種毒品，應依刑法第55條規定，論以想像競合犯
    ，並從一重之施用第一級毒品罪處斷，惟被告已於本院審理
    時供稱：伊施用海洛因是用注射的，安非他命是燒烤吸食，
    不是一起捲在香菸內吸食，而是分開吸食，偵訊時毒癮發作
    講錯了等語（見本院99年5 月5 日準備程序筆錄、同日審判
    筆錄），堪認被告係分別施用上開2 種毒品，公訴意旨誤認
    被告係同時施用第一、二級毒品，應依想像競合犯規定從一
    重處斷，尚有未合，應予更正。又被告曾有如前所述之論罪
    科刑前科，此有上開前案紀錄表在卷可參，其於有期徒刑執
    行完畢後5 年內，故意再犯本件施用第一、二級毒品等有期
    徒刑以上之罪，為累犯，均應依刑法第47條第1 項規定加重
    其刑。爰審酌被告經觀察、勒戒、強制戒治及論罪科刑後，
    仍未能戒絕毒癮，顯見其戒絕毒癮之意念非堅，惟念其於犯
    罪後坦承犯行，態度良好，且施用毒品行為，乃屬對自身健
    康之戕害行為，及其犯罪動機、目的、手段等一切情狀，分
    別量處如主文所示之刑，並定應執行之刑。
四、末查，扣案之碎塊狀物品及粉末共3 包，經鑑定結果均含有
    海洛因成分，另扣案之白色透明結晶1 包，經鑑定結果含有
    甲基安非他命成分，前已述及，且均係被告所有供其施用之
    物，業據被告於警、偵訊及本院審理時自承在卷，應依毒品
    危害防制條例第18條第1 項前段規定，不問屬於犯人與否，
    均沒收銷燬之，至鑑驗耗損之毒品因已滅失，自無庸宣告沒
    收銷燬，併此敘明。
據上論斷，應依刑事訴訟法第273 條之1 第1 項、第284 條之1
、第299 條第1 項前段，毒品危害防制條例第10條第1 項、第2
項、第18條第1 項前段，刑法第11條、第47條第1 項、第51條第
5 款，判決如主文。
本案經檢察官王家春到庭執行職務。
中    華    民    國    99    年    5     月    28    日
                  刑事第十八庭  法  官  楊筑婷
以上證明與原本無異。
如不服本判決應於收受本判決後10日內向本院提出上訴書狀，並
應敘述具體理由，如未敘述上訴理由者，應於上訴期間屆滿後20
日內補提理由書狀於本院（均須按他造當事人之人數附繕本）「
切勿逕送上級法院」。
                                書記官  傅淑芳
中    華    民    國    99    年    5     月    28    日
附錄本判決之論罪法條：
毒品危害防制條例第10條
施用第一級毒品者，處6 月以上5 年以下有期徒刑。
施用第二級毒品者，處3 年以下有期徒刑。

司法院資訊處製作；財團法人民間司法改革基金會備份。
